【裁判字號】    92,簡上,12
【裁判日期】    920319
【裁判案由】    傷害
【裁判全文】
臺灣基隆地方法院刑事判決                          九十二年度簡上字第一二號
    上訴人即被告  乙○○
右上訴人即被告因傷害案件，不服本院基隆簡易庭九十一年度基簡字第九一五號，中
華民國九十一年十二月二十七日第一審刑事簡易判決（聲請案號：九十一年度偵字第
三二二一號），提起上訴，本院管轄之第二審合議庭判決如左：
    主  文
上訴駁回。
乙○○緩刑貳年。
    事  實
一、乙○○於民國九十一年六月十九日凌晨零時三十分許，在基隆市○○街三一六號
    二樓來來小吃店，因付帳問題與友人甲○○發生口角，乙○○竟基於普通傷害之
    故意，徒手揮拳毆打甲○○，致甲○○受有臉部多處撕裂傷，包括：右前額瘀血
    、左眼瞼撕裂傷、左耳撕裂傷、左耳後瘀血、左臉頰撕裂傷之傷害。
二、案經被害人甲○○訴由臺灣基隆地方法院檢察署檢察官偵查後聲請簡易判決處刑
    。
    理  由
一、訊據上訴人即被告乙○○，固坦承於右揭時、地徒手揮拳毆打告訴人甲○○，告
    訴人因而受傷等情不諱，核與告訴人於警局詢問及檢察官偵查中所指訴遭被告揮
    拳毆打之情節大致相符。被告嗣雖辯稱：當時係告訴人酒後胡鬧先出手毆打伊，
    伊為自衛才與告訴人互毆，告訴人所受傷害應無如此嚴重云云。然按刑法所謂正
    當防衛必須對於現在不法之侵害始得為之，此參刑法第二十三條之規定自明，侵
    害業已過去，即無正當防衛可言；至彼此互毆，又必一方初無傷人之行為，因排
    除對方不法之侵害而加以還擊，始得以正當防衛論，故侵害已過去後之報復行為
    ，與無從分別何方為不法侵害之互毆行為，均不得主張防衛權（最高法院三十年
    度上字第一○四○號判例、八十三年度臺上字第四二九九號判決意旨參照）。查
    告訴人於警局詢問及檢察官偵查中均指訴先與被告發生口角後，無端遭被告毆打
    一拳即昏厥，非與被告互毆等語，而本案復無任何積極之人證、物證或書證足以
    證明係告訴人先出手毆打被告，被告始為排除不法之侵害而加以還擊防衛，故被
    告空言辯解自衛而互毆尚不足採信。此外，復有告訴人遭被告毆打後，旋於當日
    凌晨一時五十七分前往基隆長庚紀念醫院就診，經醫師診斷受有臉部多處撕裂傷
    ，包括：右前額瘀血、左眼瞼撕裂傷、左耳撕裂傷、左耳後瘀血、左臉頰撕裂傷
    之診斷證明書一紙附卷可資佐證，被告之傷害犯行事證明確，應依法論科。
二、查被告於右揭時地，基於普通傷害之犯意，出手毆打告訴人成傷，核其所為，係
    犯刑法第二百七十七條第一項之普通傷害罪。原審以被告罪證明確，適用刑事訴
    訟法第四百四十九條第一項前段、第四百五十四條第二項、刑法第二百七十七條
    第一項、第四十一條第一項前段、罰金罰鍰提高標準條例第一條前段、第二條之
    規定，量處被告拘役五十日，如易科罰金以三百元折算一日，除原審就告訴人所
    受傷勢錯載為臉部多處撕裂傷及左眼眼球挫傷致結膜下出血、角膜磨損，應予補
    正外，其認事用法，均無不合，量刑亦稱妥適。被告以原審判決量刑過重為由提
    起上訴，並無理由，應予駁回。
三、末查，被告雖曾於八十年間，因違反麻醉藥品管理條例案件，經本院判處有期徒
    刑五月確定，並於八十年七月十九日易科罰金執行完畢，惟其於該案有期徒刑執
    行完畢後，五年以內未再受有期徒刑以上刑之宣告，有臺灣高等法院被告全國前
    案紀錄表及臺灣基隆地方法院檢察署刑案資料查註紀錄表各一份在卷可稽，本院
    衡酌被告因與告訴人口角，一時無法控制情緒而出手毆傷告訴人，惟其犯後已坦
    承認錯，積極尋求告訴人原諒，告訴人已書立和解書表明不再追究被告之犯行，
    請求本院於上訴程序對被告從輕量刑，有被告與告訴人於九十二年一月七日書立
    之和解書一份在卷可稽，因認被告經此罪刑宣告，當能知所警惕而無再犯之虞，
    原審對其所宣告之刑以暫不執行為適當，爰併予諭知緩刑二年，鼓勵被告自新。
據上論斷，應依刑事訴訟法第四百五十五條之一第一項、第三項、第三百六十八條、
第三百七十三條，刑法第七十四條第二款，判決如主文。
本案經檢察官熊南彰到庭執行職務。
中      華      民      國    九十二    年      三      月     十九     日
                                    臺灣基隆地方法院刑事第二庭
                                        審判長法官  邱  志  平
                                              法官  劉  桂  金
                                              法官  蔡  佳  玲
本判決正本與原本無異。
本件判決不得上訴。
                                            書記官  劉  珍  珍
中      華      民      國    九十二    年      三      月     十九     日


司法院資訊處製作；財團法人民間司法改革基金會備份。
